【裁判字號】    90,台上,5947
【裁判日期】    900927
【裁判案由】    妨害自由
【裁判全文】
最高法院刑事判決                                九十年度台上字第五九四七號
    上訴人  甲○○
            丙○○
            乙○○
右上訴人等因妨害自由案件，不服台灣高等法院台南分院中華民國八十八年四月二十
九日第二審判決（八十八年度上訴字第五○七號，起訴案號：台灣台南地方法院檢察
署八十七年度偵字第三八二三、五○二○號），提起上訴，本院判決如左：
    主  文
上訴駁回。
    理  由
按刑事訴訟法第三百七十七條規定：上訴於第三審法院，非以判決違背法令為理由，
不得為之。是提起第三審上訴，應以原判決違背法令為理由，係屬法定要件。且必須
依據卷內資料為具體之指摘，並足據以辨認原判決已具備違背法令之形式，始屬相當
。本件上訴人甲○○、丙○○、乙○○就妨害自由部分上訴意旨略稱：告訴人陸雅蘭
係遭上訴人丙○○強拉上計程車，其他人並未動手，並無證據證明上訴人甲○○、乙
○○二人對上開妨害自由犯行有犯意聯絡及行為分擔，原審不查，認上訴人等均為共
同正犯，自有違誤等語。惟查原判決係依憑上訴人等於警訊、偵查及一審法院審理時
之供述，及告訴人陸雅蘭、劉時限之指訴，認定上訴人等確有原判決事實欄所記載之
妨害自由犯行。因而撤銷第一審不當之判決，依牽連犯規定論處上訴人等共同以非法
方法，剝奪人之行動自由罪刑（甲○○、丙○○均累犯）。已詳細說明其所憑證據及
認定之理由。從形式上觀察，原判決並無違背法令情形存在。況共同正犯之意思聯絡
不限於事前先有協議，即於行為時有共同犯意之聯絡亦屬之；又行為之分擔，亦不以
每一階段均經參與為必要。上訴人等於警訊及偵查中既坦承於毆傷陸雅蘭及劉時限後
，共同將陸雅蘭強行拉上計程車，將其載往台南市○○○路○段二一七巷內，縱僅由
上訴人丙○○動手強拉告訴人陸雅蘭，因彼等就上開妨害自由行為之實施，具有相互
利用之合同意思，俱應負共同正犯罪責。上訴意旨徒憑己意，任指原判決違法，顯未
依卷內資料為具體指摘，自不足據以辨認原判決已具備違背法令之形式，應認此部分
上訴為違背法律上之程式。又原判決認定上訴人等所犯刑法第二百七十七條第一項之
傷害罪部分，核屬刑事訴訟法第三百七十六條第一款所列不得上訴第三審之案件，原
判決認此部分與前開妨害自由之重罪而得上訴第三審部分有牽連犯關係，但如前所述
，重罪部分之上訴既不合法，此輕罪部分自無從依審判不可分原則併為實體之審判，
從而應將本件上訴，從程序上予以駁回。又本件既係因上訴違背法律上之程式而為上
訴駁回之判決，則上訴人乙○○所為宣告緩刑之請求，本院自無從斟酌，併予說明。
據上論結，應依刑事訴訟法第三百九十五條前段，判決如主文。
中      華      民      國     九十     年      九      月    二十七    日
                              最高法院刑事第五庭
                                  審判長法官  紀  俊  乾
                                        法官  黃  正  興
                                        法官  劉  介  民
                                        法官  陳  東  誥
                                        法官  張  春  福
      右正本證明與原本無異
                                              書  記  官
中      華      民      國     九十     年      十      月      三      日


司法院資訊處製作；財團法人民間司法改革基金會備份。
